高雄高等行政法院裁定　　　　　　　　　　　　　　　　九十三年度訴字第五七號
　　　　　　　　　　　　　　　.
　　原　　　告　甲○○
　　被　　　告　臺南縣稅捐稽徵處
　　代　表　人　乙○○　○○
　　訴訟代理人　丁○○
　　　　　　　　丙○○
右當事人間因土地增值稅事件，原告不服台南縣政府中華民國九十二年十二月二十六
日府行法字第○九二○一四三九三七號訴願決定，提起行政訴訟。本院裁定如左：
    主　文
原告之訴駁回。
訴訟費用由原告負擔。
    理　由
一、按行政訴訟法第四條第一項規定：人民因中央或地方機關之違法行政處分，認為
    損害其權利或法律上之利益，經依法提起訴願而不服其決定者，得向高等行政法
    院提起撤銷訴訟。而此所謂之行政處分，依訴願法第三條規定係指中央或地方機
    關就公法上具體事件所為之決定或其他公權力措施而對外直接發生法律效果之單
    方行政行為。又行政機關以已有行政處分存在，不得任意變更或撤銷為原因，明
    示或默示拒絕當事人請求，甚至在拒絕同時為先前處分添加理由者，均屬重覆處
    分，不生任何法律效果，自非上述所謂之行政處分（參看吳庚先生著行政法之理
    論與實用，八十九年九月增訂六版，頁三一七）。
二、原告提起本件訴訟略謂：原告於民國（下同）八十八年五月十四日因法院拍賣取
    得坐落台南縣關廟鄉○○段八四九之二七、八四九之二八、八四九之三六、八四
    九之四一地號四筆土地，同年六月十日完成土地移轉登記，嗣於八十九年五月六
    日因夫妻贈與取得配偶所有坐落台南縣仁德鄉○○段七八二之三九及七八二地號
    二筆土地（下稱系爭土地），旋即於同年五月八日訂約出售該二筆土地（地上建
    物門牌號碼台南縣仁德鄉中洲村三一七之九號），並於八十九年六月五日依照土
    地稅法第三十五條重購自用住宅用地退稅規定，向被告所屬新化分處申請退還土
    地增值稅新台幣（下同）五十五萬六千七百八十七元，案經被告所屬新化分處審
    核結果，原告購買土地時並未持有供自用住宅使用之土地，係事後自配偶葉秋林
    受贈取得系爭土地後再出售，核其情形係二次取得後再出售第二次取得之土地，
    與土地稅法第三十五條第二項關於重購自用住宅用地退還土地增值稅之規定不符
    ，遂以八十九年八月二日（八九）南縣稅新分二字第八九○九○○九五號函否准
    原告之申請。嗣於九十二年七月二十三日原告復就同一事由再提出申請，案經被
    告所屬新化分處以九十二年七月二十五日南縣稅新分二字第○九二○○二二一七
    六號函予以函復；原告不服，提起訴願，遭決定駁回，遂提起本件行政訴訟，聲
    明求為判決：訴願決定及原處分（被告九十二年七月二十五日南縣稅新分二字第
    ○九二○○二二一七六號函）均撤銷（原告另訴請撤銷訴願決定及被告八十九年
    八月二日（八九）南縣稅新分二字第八九○九○○九五號函，暨請求被告應作成
    准退還原告土地增值稅五十五萬六千七百八十七元之處分部分，本院則另以判決
    駁回之）。
三、經查，被告九十二年七月二十五日南縣稅新分二字第○九二○○二二一七六號函
    之主旨為：「台端購買關廟鄉○○段八四九之二八、八四九之四一號土地，出售
    仁德鄉○○段七八二之三九、七八二號土地，申請依土地稅法第三十五條規定退
    還已納土地增值稅乙案，本案依據財政部八十八年九月七日台財稅第八八一九四
    一四六五號函釋規定，應無土地稅法第三十五條重購土地退還原已繳納土地增值
    稅規定之適用，經查本分處曾以八十九年八月二日南縣稅新分二字第八九○九○
    ○九五號函已否准在案，請查照。」有該函附原處分卷可稽。而被告為此函文前
    ，原告已曾於八十九年六月五日就重購土地申請退還原已繳納土地增值稅一事，
    向被告提出申請，並經被告以八十九年八月二日（八九）南縣稅新分二字第八九
    ○九○○九五號函函復原告，表示：「一、依據台端八十九年六月五日申請書辦
    理。二、按財政部八十八年九月七日台財稅字第八八一九四一四六五號函說明二
    略引：按土地稅法第三十五條有關重購自用住宅用地退還原已繳納土地增值稅規
    定之立法意旨，在於考量土地所有權人因住所遷移等實際需要，必須出售原有自
    用住宅用地，而另於他處購買自用住宅用地，為避免因課徵土地增值稅，降低其
    重購土地之能力，乃准就其已納土地增值稅額內，退還其不足支付新購土地地價
    之數額。故該條第一項第一款規定，係以土地所有權人於出售原有自用住宅用地
    後，另行購買土地仍作自用住宅用地為要件；同條第二項有關先購後售，既準用
    第一項之規定，仍應以土地所有權人於購買土地時，已持有供自用住宅使用之土
    地為適用範圍；如土地所有權人未持有供自用住宅使用之土地，僅係單純購買土
    地，嗣後再購買或自其配偶受贈他筆土地後再出售，核其情形係二次取得後再出
    售第二次取得之土地，與上開條文規定先售後購或先購後售，應以已持有自用住
    宅用地之立法意旨不合，應無土地稅法第三十五條重購自用住宅用地退還已繳納
    土地增值稅規定之適用。三、查本案台端於八十八年五月十四日訂約購買關廟鄉
    ○○段八四九之二八、八四九之四一號土地，並於同年六月十日完成移轉登記，
    惟台端於取得該土地時並無自用住宅用地，嗣雖於八十九年五月六日由配偶贈與
    取得仁德鄉○○段七八二之三九、七八二號土地，旋即於同年五月八日訂約出售
    ，核係二次取得土地後再出售第二次取得之土地，與上開條文規定，在於考量土
    地所有權人因住所遷移等實際需要，而先購買土地再出售原有自用住宅用地之立
    法意旨不合，應無土地稅法第三十五條重購土地退還原已繳納土地增值稅之規定
    之適用。」等語，而否准原告重購退稅之申請一節，亦有原告之申請書及該函在
    原處分卷足憑；故被告九十二年七月二十五日南縣稅新分二字第○九二○○二二
    一七六號函，顯然僅是重述其前所為八十九年八月二日（八九）南縣稅新分二字
    第八九○九○○九五號函之內容，並重申前函否准重購土地退還原已繳納土地增
    值稅之意旨，並未對原告發生任何法律效果，而影響原告之權利或法律上利益，
    依前開所述，此函性質上應屬重覆處分；而依我國向來司法實務之見解，認只要
    行政機關對重為處分之申請的決定結果不變，不論行政機關有無於函復人民之前
    重作實質審查，均一律認定為不具行政處分性格之重複處置（參看吳庚先生著行
    政法之理論與實用、八十九年九月增訂六版、頁三一七，翁岳生先生主編行政法
    二０００（上）冊、頁五五三）。故而，被告九十二年七月二十五日南縣稅新分
    二字第○九二○○二二一七六號函文，並非行政處分。被告九十二年七月二十五
    日南縣稅新分二字第○九二○○二二一七六號函既非行政處分，人民即不得對之
    提起訴願及撤銷訴訟，故原告提起本件訴訟，求為撤銷訴願決定及被告九十二年
    七月二十五日南縣稅新分二字第○九二○○二二一七六號函部分，其起訴不備起
    訴要件，自非合法，應予駁回。
四、依行政訴訟法第一百零七條第一項第十款、第一百零四條、民事訴訟法第九十五
    條、第七十八條，裁定如主文。
中　　　華　　　民　　　國　　九十三　　年　　　三　　　月　　二十五　　日
                              高雄高等行政法院第一庭
                                          審判長法官　陳光秀
                                          法      官　李協明
                                          法      官　楊惠欽
右為正本係照原本作成。
如不服本裁定，應於裁定送達後十日內以書狀敘明理由，經本院向最高行政法院提出
抗告（須按對造人數附具繕本）；並應預繳送達用掛號郵票六份（每份三十四元）。
中　　　華　　　民　　　國　　九十三　　年　　　三　　　月　　二十五　　日
          　　　　　　　　　　　　　　　　法院書記官　李怡緻
